【裁判字號】    90,交易,60
【裁判日期】    901026
【裁判案由】    過失傷害
【裁判全文】
臺灣臺東地方法院刑事判決                            九十年度交易字第六０號
    公  訴  人  臺灣臺東地方法院檢察署檢察官
    被      告  甲○○
右列被告因過失傷害案件，經檢察官提起公訴（九十年度偵字第五七０號），本院判
決如左：
    主      文
甲○○因過失傷害人，處有期徒刑肆月，如易科罰金以佰元折算壹日。
    事      實
一、甲○○於民國九十年二月十二日十七時四十分許，駕駛車牌號碼ＹＸ—八二三二
    號自用小貨車，沿臺東線成功鎮○○○○○道由北向南行駛，途經同鎮和平里嘉
    平七十一號前以北八十公尺處之未劃標線道路（新鋪柏油路面）時，本應注意汽
    車行駛時，駕駛人應注意車前狀況，並隨時採取必要之安全措施；汽車除行駛於
    單行道或指定行駛於左側車道外，在未劃標線之道路，應靠右行駛等道路交通安
    全規定，依當時柏油路面乾燥、無缺陷、無障礙物、天候陰、平直、視距良好等
    情況下，並無不能注意情事，竟疏於注意，突偏左行駛，撞擊對向行駛由乙○○
    所駕駛之車牌號碼ＷＲ—八０三七號自用小客貨車，致該自用小客貨車翻落路邊
    ，乙○○因之受有頭部及胸部挫傷等傷害。甲○○於肇事後，即託路人報警，經
    警到達現場後，向現場處理之警員表示其為肇事之人，自首而接受裁判。
二、案經乙○○訴由臺東縣警察局成功分局報請臺灣臺東地方法院檢察署檢察官偵查
    起訴。
    理      由
一、訊據被告甲○○固坦承於右揭時地發生車禍等情不諱，然矢口否認過失傷害犯行
    ，辯稱：當日我是從三仙台往臺東方向行駛，當時道路速限是四十公里，我有遵
    照速限行駛，當我開到肇事路段，因新修路面不平，我整個車子滑到車道外，我
    就往左偏，一拉就擦撞到被害人的車子，並不是直接撞擊。被害人的車子之所以
    會如此嚴重，是因為被害人的車子掉到橋下所造成的云云。惟查，右揭事實，業
    據被害人乙○○指訴綦詳，並有道路交通事故調查報告表、交通事故現場勘驗圖
    、馬偕紀念醫院臺東分院診斷證明書、現場照片六張在卷可憑。由現場圖及照片
    觀之，被告所駕之車輛係車頭損毀，肇事後車輛已至對向車道，車頭朝西北西方
    向，而被害人所駕之車輛係右後門及右後葉子板損毀，車輛翻落路邊，車頭朝西
    南西方向，足證被害人所駕之車輛右後方遭被告所駕車輛車頭正面撞擊後，車輛
    因慣性作用而車頭朝向反方向，而被告所駕之車輛亦因駛至對向車道之衝力過大
    再加上撞擊力而使車頭亦朝反方向狀態。再者，若被害人車輛受損係因掉落路邊
    所致，則受損面積應該平均分佈，但由現場照片觀之，被害人車輛受損部位集中
    在右後方，該撞擊顯然非因掉落路邊所致。依此本件事故之發生係因被告駕車行
    經上開路段，駛至對向車道後，車頭部位撞及被害人所駕之車輛右後方，導致被
    害人所駕之車輛掉落路邊應可確定，是被告前揭所辯，屬臨訟杜撰之詞，委無足
    採。
二、按汽車行駛時，駕駛人應注意車前狀況，並隨時採取必要之安全措施；汽車除行
    駛於單行道或指定行駛於左側車道外，在未劃標線之道路，應靠右行駛，但遇有
    特殊情況必須行駛左側道路時，除應減速慢行外，並注意前方來車及行人，道路
    交通安全規則第九十四條第三項及第九十五條分別定有明文。被告於右揭時、地
    駕車時，本應注意上開規定，依當時柏油路面乾燥、無缺陷、無障礙物、天候陰
    、平直、視距良好情況下，並無不能注意情事，竟疏未注意貿然駛至對向車道，
    致撞及遵行於對向車道之被害人，其有違上開規定，而有過失甚明。而本件車禍
    經送往臺灣省花東區車輛行車事故鑑定委員會鑑定與臺灣省車輛行車事故覆議鑑
    定委員會覆議結果，均認「甲○○駕駛自小貨車行經未劃標線道路（新鋪柏油道
    路），未靠右行駛（偏左行駛），為肇事原因。乙○○駕駛自小客貨車無肇事因
    素。」等語，亦同此認定，有臺灣省花東區車輛行車事故鑑定委員會九十年五月
    十五日花鑑字第九００二二三號函所附之鑑定意見書與臺灣省車輛行車事故覆議
    鑑定委員會九十年八月二十日府覆議字第九０一四八六號函各乙份在卷可稽。被
    害人因本件車禍受傷，與被告之過失行為間並有相當因果關係。從而，本件事證
    已臻明確，被告犯行洵堪認定，自應依法論科。
三、核被告甲○○所為，係犯刑法第二百八十四條第一項前段之過失傷害罪。被告於
    肇事後即託人向警方報案，表明為肇事者接受訊問，此觀卷附臺東縣警察局道路
    交通事故調查表中有關報案人欄記載被告姓名甚明，為對未發覺之犯罪自首而接
    受裁判，應依法減輕其刑。爰審酌被告之過失程度非輕、並無前科品行尚可、被
    害人所受之傷害、犯罪後在證據甚為明確之情形下，猶飾詞卸責，不知悔悟及尚
    未與被害人為民事和解賠償等一切情狀，量處如主文所示之刑，並諭知易科罰金
    折算之標準。
據上論斷，應依刑事訴訟法第二百九十九條第一項前段、刑法第二百八十四第一項前
段、第第六十二條前段、四十一條第一項第一款、罰金罰鍰提高標準條例第一條前段
、第二條，判決如主文。
本案經檢察官陳棟杰到庭執行職務
中      華      民      國      九十      年    十    月      二十六    日
                                      臺灣臺北地方法院刑事庭
                                          審判長法  官   蔡勝雄
                                                法  官   廖建彥
                                                法  官   劉柏駿
右正本證明與原本無異。
如不服本判決，應於判決送達後十日內向本院提出上訴狀。（須附繕本）
「切勿逕送上級法院」
                                                書記官   陳俊德
中      華      民      國      九十      年    十    月      二十六    日
附記
中華民國刑法第二百八十四條第一項前段
 (過失傷害罪)
因過失傷害人者，處六月以下有期徒刑、拘役或五百元以下罰金。
中華民國刑法第六十二條前段
 (自首減輕)
對於未發覺之罪自首而受裁判者，減輕其刑。


司法院資訊處製作；財團法人民間司法改革基金會備份。
